【裁判字號】    99,簡上,639
【裁判日期】    991026
【裁判案由】    違反藥事法
【裁判全文】
臺灣桃園地方法院刑事判決             99年度簡上字第639號
公  訴  人  臺灣桃園地方法院檢察署檢察官
上  訴  人
即  被  告  乙○○
上列上訴人即被告因違反藥事法案件，不服本院刑事庭於中華民
國99年6 月11日所為之99年度簡字第106 號第一審刑事簡易判決
（聲請簡易判決處刑案號：98年度偵字第4955號），提起上訴，
本院管轄之第二審合議庭改適用第一審通常程序判決如下：
    主  文
原判決撤銷。
乙○○無罪。
    理  由
一、公訴意旨略以：被告乙○○基於未經主管機關核准，擅自輸
    入未經主管機關核淮之禁藥之故意，於民國96年10月下旬某
    日，在泰國某不詳藥局購買「5 －MEO －PEACE 」6 包、「
    HEAVEN」5 包、「5 －MEO －DIPT」5 包後，未經主管機關
    之核淮，於96年10月23日，搭乘中華航空CI696 號班機入境
    桃園國際機場時，將上開物品置於託運行李中非法輸入臺灣
    ，嗣於同日晚上10時50分許，在桃園國際機場一航廈入境旅
    客行李檢查室，為海關人員查獲，因認被告乙○○涉犯藥事
    法第82條第1 項之輸入禁藥罪嫌等語。
二、證據能力部分：按被告以外之人於審判外之言詞或書面陳述
    ，除法律有規定者外，不得作為證據。惟被告以外之人於審
    判外之陳述，經當事人於審判程序同意作為證據，法院審酌
    該言詞陳述或書面陳述作成時之情況，認為適當者，亦得為
    證據。當事人、代理人或辯護人於法院調查證據時，知有第
    159 條第1 項不得為證據之情形，而未於言詞辯論終結前聲
    明異議者，視為有前項之同意，刑事訴訟法第159 條第1 項
    、第159 條之5 分別定有明文。查卷附據以認定被告犯罪事
    實有無之屬傳聞證據之證據能力，當事人於本院審判中均同
    意作為證據，本院審酌各該證據查無有何違反法定程序取得
    之情形，亦無顯有不可信與不得作為證據等情，故認為適當
    ，是均為有證據能力，合先敘明。
三、按犯罪事實應依證據認定之，無證據不得認定犯罪事實。又
    不能證明被告犯罪者，應諭知無罪之判決，刑事訴訟法第
    154 條第2 項、第301 條第1 項分別定有明文。再按事實之
    認定，應憑證據，如未能發現相當證據，或證據不足以證明
    ，自不能以推測或擬制之方法，為裁判基礎；且認定不利於
    被告之事實須依積極證據，苟積極證據不足為不利於被告事
    實之認定時，即應為有利於被告之認定；另認定犯罪事實所
    憑之證據，雖不以直接證據為限，間接證據亦包括在內，然
    無論直接證據或間接證據，其為訴訟上之證明，須於通常一
    般之人均不致有所懷疑，而得確信其為真實之程度者，始得
    據之為有罪之認定，倘其證明尚未達到此一程度，而有合理
    之懷疑存在，無從使事實審法院得有罪之確信時，即應由法
    院為諭知被告無罪之判決（最高法院40年台上字第86號、30
    年上字第816 號、76年台上字第4986號判例參照）。
四、本件公訴人認被告涉犯藥事法第82條第1 項之輸入禁藥罪嫌
    無非係以財政部台北關稅局刑事案件移送書、行政院衛生署
    管制藥品管理局96年11月27日管檢字第0960011644號函影本
    、台北關稅局扣押貨物、運輸工具收據及搜索筆錄影本各1
    紙資為論據。訊據被告堅決否認有何輸入禁藥犯行，辯稱：
    我從泰國攜入藥品於入境時曾經向海關人員表示要申報，僅
    因海關特別檢查而未給予申報表格致未能書面申報，且該藥
    品數量係供我自行服用，並無轉售之犯意或供其他用途，應
    與藥事法之規定供自行服用之藥物不在此限相符，因此，本
    案容有誤會等語。經查：
  (一)被告於96年10月20日，前往泰國在某不詳藥局購買藥品「5
    －MEO －PEACE 」6 包、「HEAVEN」5 包、「5MEO－DIPT」
    5 包後，於96年10月23日，搭乘中華航空CI696 號班機入境
    桃園國際機場時，將上開物品置於託運行李中輸入臺灣，嗣
    於同日晚上10時50分許，在桃園國際機場一航廈入境旅客行
    李檢查室，為海關人員查獲之事實，業據被告於坦認在卷，
    並有財政部台北關稅局刑事案件移送書、行政院衛生署管制
    藥品管理局96年11月27日管檢字第0960011644號函影本、台
    北關稅局扣押貨物、運輸工具收據及搜索筆錄影本各1 紙在
    卷可稽，復有「5 －MEO －PEACE 」6 包、「HEAVEN」5 包
    、「5 －MEO －DIPT」5 包扣案足憑，堪以認定。
  (二)按藥事法第82條第1 項所謂輸入，係指由國外將偽藥或禁藥
    運輸進入我國領土者而言（最高法院71年臺上字第8219號判
    例意旨參照）。次按輸入藥品，應依藥事法第39條規定將其
    成分、規格、性能、製法之要旨，檢驗規格與方法及有關資
    料或證件，連同標籤、仿單及樣品，並繳納證書費、查驗費
    ，申請中央衛生主管機關（行政院衛生署）查驗登記，經核
    准發給藥品許可證後，始得由藥品許可證所有人及其授權者
    輸入，藥事法第39條定有明文；而未經依藥事法第39條之規
    定申請核准擅自輸入之藥品，除係旅客或隨交通工具服務人
    員攜帶自用藥品進口者外，即係屬藥事法第22條第1 項第2
    款前段之禁藥，藥事法第22條第1 項第2 款、藥事法施行細
    則第6 條亦設有明文。查扣案之「5 －MEO －PEACE 」6 包
    、「HEAVEN 」5包、「5 －MEO －DIPT」5 包等物，經財政
    部臺北關稅局函請行政院衛生署鑑驗及財政部關稅局判別，
    結果認扣案「5 －MEO －PEACE 」檢體編號為C00000000 號
    ，檢出AMT 成分，「HEAVEN」檢體編號為C00000000 號，檢
    出5 －MEO －AMT 成分，「5 －MEO －DIPT」檢體編號為
    C00000000 號，檢出5 －MEO －DIPT成分，目前均尚未列屬
    管制藥品或毒品，均屬色胺類，無醫療用途，為新興濫用藥
    物，均具有迷幻效果，屬中樞神經興奮劑及幻覺劑，服用後
    都會產生精神興奮、愉悅、幻覺、失眠、焦慮、瞳孔放大、
    血壓升高、心跳加快、運動失調、噁心、嘔吐、頭痛、腹瀉
    、肌肉酸痛、打呵欠、下顎緊咬、視覺及聽覺混亂，且非行
    政院核准用於治療勃起功能障礙之藥品，應經主管機關核准
    後始得輸入等情，此分別有卷附之行政院衛生署管制藥品管
    理局以98年4 月9 日管檢字第0980003446號函、行政院衛生
    署98年5 月18日衛署藥字第0980319154號號函、財政部台北
    關稅局98年6 月18日北普稽字第0981014747號函、行政院衛
    生署食品藥物管理局99年5 月6 日FDA 管字第0990021525號
    函各1 份在卷可稽（偵查卷第7 頁、99年度訴字第33頁）。
    是扣案「5 －MEO －PEACE 」、「HEAVEN」、「5 －MEO －
    DIPT」等物，均應以藥品列管，而應依前開規定取得藥品之
    輸入許可證始可輸入，堪以認定。是被告未取得其在泰國購
    買之「5 －MEO －PEACE 」、「HEAVEN」、「5 －MEO －
    DIPT」等藥品之輸入許可證，而自泰國搭乘中華航空CI696
    號班機入境桃園國際機場，攜帶上開藥品入境我國桃園機場
    而輸入之，上開「5 －MEO －PEACE 」、「HEAVEN」、「5
    －MEO －DIPT」等藥品，自屬藥事法第22條第1 項第2 款前
    段所稱之未經核准擅自輸入之藥品無訛。
  (三)然查，前揭藥物是否為被告自用，而非屬藥事法第22條所稱
    之「禁藥」，業據被告於受財政部台北關稅局人員詢問至本
    院審理時均辯稱：「我96年10月20日，以泰幣2,000 元之代
    價，在泰國夜市藥局購買『5 －MEO －PEACE 』、『HEAVEN
    』、『5 －MEO －DIPT』，是為了自用，泰國當地朋友介紹
    這些藥可以壯陽，我們到泰國去有到聲色場所，朋友說這些
    可以增強性能力，我們一行人總共有8 人，泰國當地朋友2
    人，也是臺灣人，就是他們帶我到曼谷的西藥房買的，我有
    吃，也有效，服用方式是辦事前吃1 顆，其中1 個效果是持
    久、1 個是治海綿體充血不足、1 個是讓人感到興奮感，在
    泰國購買這些藥品不需要醫師處方箋或診斷，我96年10月23
    日帶回臺灣是因為沒有吃完，我不是要拿回來賣。生吃都不
    夠了，哪有可能拿來晒乾」等語在卷（偵查卷第13頁至第14
    頁；99年度訴字第112 號卷第25頁背面；本院卷第27頁背面
    、第44背面至第45頁），核其於受詢問至本院審理時所述尚
    屬前後一致，依其所述，扣案之未經核准擅自輸入之藥品均
    為其所自用。佐以扣案藥物所含5 －MEO －AMT 成分，有報
    導指出，有些人施用會增加性衝動；有些人施用5 －MEO －
    DIPT會增加「性」的興趣等情，亦有前開行政院衛生署食品
    藥物管理局99年5 月6 日FDA 管字第0990021525號函文在卷
    可查，核與被告所辯服用前開藥物後，其中有增強對性之興
    奮感之效果乙情相若。徵諸前開藥品經由財政部台北關稅局
    驗估處核定完稅價格分別為新臺幣（下同）12元、10元、10
    元，此有該局移送書及證人即查獲海關人員甲○○於本院審
    理時之證詞在卷可稽（偵查卷第1 、2 頁；本院卷第44頁）
    ，是合計價格為32元，另據被告所稱其購買價格為泰幣
    2,000 元，亦屬極為低廉，從而，苟於個人自用外，被告別
    有供他人施用、轉讓或轉售牟利之念，上開藥品價格既屬便
    宜，業已封包便利攜行，是攜帶亦甚方便，何不大量販入以
    遂其圖？參以扣案藥品「5 －MEO －PEACE 」、「HEAVEN」
    、「5 －MEO －DIPT」數量分別為6 包、5 包、5 包，均為
    1 包1 粒，亦有財政部台北關稅局詢問筆錄物品名稱欄所載
    在卷可考（偵查卷第5 頁），是合計亦僅16粒，數量非多，
    衡情應為個人自用之數，從而，非不得以之證明被告所辯於
    泰國購入後僅圖個人自用等情為實。此外，公訴人復未能舉
    出任何積極證據足證被告輸入前開藥品係基於出售營利等非
    自用之目的，徒以被告輸入之前開藥品係屬藥事法第22條第
    1 項第2 款之藥品，即驟認被告輸入禁藥犯行，尚嫌速斷。
    綜上，堪認本件被告所輸入之上開藥品，係屬藥事法第22條
    第1 項第2 款但書所定旅客攜帶進口之自用藥品，故尚非該
    法所稱「禁藥」概念之內，是自無從以藥事法第82條第1 項
    輸入禁藥之罪責相繩。
  (四)至公訴意旨雖以被告未經核准輸入藥品，除有醫院、診所之
    證明，以治療其本人疾病者為限，且其攜帶量不得超過醫療
    證明之處方量者外，均不得攜帶入境，並以卷附之入境旅客
    攜帶自用藥物限量表備註三規定內容為憑。惟該表雖名為「
    入境旅客攜帶自用藥物限量表」，然查該表說明一、二規定
    ：「入境旅客攜帶行李物品合於本表品目範圍及入境旅客攜
    帶行李物品報驗稅放辦法（以下簡稱本辦法）第11條第2 項
    之限額者，准免稅、免辦輸入許可證放行，如超過前開限額
    而未逾本辦法第14條第1 項規定之限額者，其超過部分仍應
    依規定稅放」；「入境旅客攜帶本表物品，超過限量或逾本
    辦法第14條第1 項規定之限額者，應依本辦法第17條規定辦
    理」顯係對於入境旅客攜帶之「自用藥物」免稅、免辦輸入
    許可證放行、依規定稅放等項之規定，要與本案所涉藥事法
    第82條、第22條第1 項第2 款但書准許旅客或隨交通工具服
    務人員攜帶自用藥品進口之立法目的，迥不相侔。次查該表
    係據入境旅客攜帶行李物品報驗稅放辦法制定，又該辦法之
    法源依據又為關稅法第23條第2 項及第49條第3 項，此參該
    辦法第1 條之規定即明，準此，該表為關稅法規之列，尚與
    藥事法所屬法規體系無涉，扣案藥品縱非該表所定之品名，
    或無該表所規定之醫院、診所出具之證明，事僅涉及入境應
    稅物品之申報、稅額核估等關稅事項，尚不能以之認定扣案
    藥品非被告自用藥物，在此指明。
五、綜上所述，公訴人指被告涉犯藥事法第82條第1 項輸入禁藥
    罪嫌，所舉事證尚不足以達於通常一般人均不至於有所懷疑
    ，而堪予確信已臻真實之程度。此外，復查無其他積極證據
    ，足資證明被告確有公訴意旨所指之犯行，揆諸首揭規定及
    說明，本案不能證明被告犯罪，仍有可疑，即應為無罪判決
    之諭知。原審對被告論罪科刑，尚非允洽，被告上訴意旨以
    其無犯罪行為，指摘原審判決不當，為有理由，自應由本院
    將原判決撤銷，改諭知被告無罪，以資適法。末按檢察官聲
    請簡易判決處刑之案件，經法院認為有刑事訴訟法第451 條
    之1 第4 項但書規定之情形者，應適用通常程序審判之；對
    於簡易判決之上訴，準用刑事訴訟法第3 編第1 章及第2 章
    之規定，是管轄第二審之地方法院合議庭受理簡易判決上訴
    案件，應依通常程序審理，認案件有同法第452 條規定之情
    形者，應撤銷原判決，逕依通常程序為第一審判決，刑事訴
    訟法第452 條、法院辦理刑事訴訟簡易程序案件應行注意事
    項第14條分別定有明文。本院對被告既為無罪判決之諭知，
    揆諸上開法條規定，即應撤銷原判決，改依通常程序，為第
    一審判決，併予敘明。
據上論斷，應依刑事訴訟法第452 條、第455 條之1 第3 項、第
369條第1 項前段、第301條第1 項，判決如主文。
本案經檢察官馮美珊到庭執行職務。
中    華    民    國    99    年    10    月    26    日
                  刑事第十一庭  審判長法  官  蔡榮澤
                                      法  官  林蕙芳
                                      法  官  吳宗航
以上正本證明與原本無異。
如不服本判決應於收受判決後10日內向本院提出上訴書狀，並應
敘述具體理由。其未敘述上訴理由者，應於上訴期間屆滿後20日
內向本院補提理由書(均須按他造當事人之人數附繕本)「切勿逕
送上級法院」。
                                      書記官  鄭乃甄
中    華    民    國    99    年    10    月    27    日

司法院資訊處製作；財團法人民間司法改革基金會備份。
